【裁判字號】    98,司家聲,450
【裁判日期】    990118
【裁判案由】    確定訴訟費用
【裁判全文】
臺灣高雄地方法院民事裁定           98年度司家聲字第450號
聲  請  人  財團法人法律扶助基金會
法定代理人  丙○○○
非訟代理人  乙○○
相  對  人  甲○○（歿）
上列當事人因請求離婚事件，聲請人聲請確定訴訟費用額，本院
裁定如下：
    主  文
本院於民國九十八年十月二十一日所為之九十八年度司家聲字第
四五○號民事裁定應予撤銷。
聲請駁回。
聲請程序費用由聲請人負擔。
    理  由
一、按人之權利能力，始於出生，終於死亡；有權利能力者，有
    當事人能力，民法第6 條、民事訴訟法第40條第1 項分別定
    有明文。次按，原告或被告無當事人能力者，法院應以裁定
    駁回，民事訴訟法第249 條第3 款定有明文。因當事人能力
    非僅為起訴程序之合法要件，法院應依職權調查，如起訴時
    當事人已死亡，為當事人能力之欠缺，依其性質乃屬無從補
    正之事項，法院應依前開法條規定以裁定駁回原告之訴。再
    按，民事訴訟法有關當事人能力、訴訟能力及共同訴訟之規
    定，於非訟事件關係人準用之，非訟事件法第11條有明文規
    定。復按，法院認為不得抗告之裁定不當時，得撤銷或變更
    之，非訟事件法第40條第1 項亦有明定。
二、聲請意旨略以：原告即受扶助人黎氏長提起與被告即相對人
    甲○○間之離婚訴訟，因無資力而向聲請人高雄分會申請法
    律扶助，經分會審查後准予法律扶助，嗣經本院以94年度婚
    字第163 號判決訴訟費用應由相對人負擔，且該判決經查詢
    業已確定，而該扶助事件所支出之訴訟費用即律師酬金合計
    為新台幣3 萬元，爰依法律扶助法第35條第1 項、第2 項、
    第3 項、第4 項及民事訴訟法第91條第1 項、第2 項規定聲
    請確定訴訟費用額等語。
三、經查：（一）聲請人之上述主張，固據其提出財團法人法律
    扶助基金會高雄分會審查決定通知書（全部扶助）、扶助律
    師接案通知書、訴訟費用計算書、本院94年度婚字第163 號
    判決、財團法人法律扶助基金會預付酬金領款單、結案酬金
    領款單等件在卷可查。（二）惟相對人甲○○已於民國96年
    1 月17日死亡之情，有相對人之戶籍謄本1 件附卷可稽，是
    以本件聲請時，相對人甲○○既已死亡，顯無當事人能力，
    屬無從命補正之事項，而聲請人仍以甲○○為相對人提出本
    件之聲請，揆諸首揭規定及說明，本院於98年10月21日所為
    98年度司家聲字第450 號裁定應予撤銷，另本件聲請，於法
    未合，應予駁回。
四、依非訟事件法第21條第2 項、民事訴訟法第78條，裁定如主
    文。
五、如不服本裁定，應於裁定送達後10日內，以書狀向本院司法
    事務官提出異議。
中    華    民    國    99    年    1     月    18    日
                  家事法庭    司法事務官  宋佳蓁

司法院資訊處製作；財團法人民間司法改革基金會備份。
